【裁判字號】    90,自,344
【裁判日期】    901018
【裁判案由】    詐欺
【裁判全文】
臺灣臺中地方法院刑事判決                            九十年度自字第三四四號
    自  訴  人  丙○○
    代  理  人  鄭聯芳律師
    被      告  甲○○
                乙○○
    共      同
右列被告因詐欺案件，經自訴人提起自訴，本院判決如左：
    主  文
甲○○、乙○○均無罪。
    理  由
一、自訴意旨略以：緣被告乙○○係瑞祥營造股份有限公司（以下簡稱瑞祥營造公司
    ）及忠盈建設有限公司（以下簡稱忠盈建設公司）之實際負責人，而另被告甲○○係被告乙○○之子。被告二人於民國八十四年六月以瑞祥營造公司及忠盈建設
    公司名義興建完成坐落台中市○○區○○路永和巷二十二之十二弄九之一號三樓
    透天房屋。八十七年八月間被告等隱瞞道路用地之真相，以不實廣告、美麗之謊
    言、欺罔之銷售，使自訴人陷於錯誤，而以新台幣（下同）一千一百五十萬元向
    被告等購買坐落台中市○○區○○段一四三八之二四地號、地目建、面積六○六
    平方公尺、持分一○○○分之五○，及同地段一四三八之三四地號、地目建、面
    積一二二平方公尺全部，及其地上建物即門牌號碼台中市○○區○○路永和巷二
    十二之十二弄九之一號三樓透天樓房建物。然被告等於八十六年一月間即知上開
    系爭一四三八之二四地號及一四三八之三四地號二筆土地，以於八十六年一月二
    十三日由台中市○○○○○道路用地。詎被告等於八十七年八月向自訴人推銷上
    開房地時，竟隱瞞土地已遭台中市○○○○○道路用地之事實，使自訴人陷於錯
    誤而於八十七年八月三十一日，以一千一百五十萬元向被告等購買上開房地（房
    屋及土地之原所有權人為被告甲○○，收房地款者為被告乙○○），並於八十七
    年十一月二十六日辦畢所有權移轉手續，自訴人原認自此可安居樂業。詎料，於
    九十年三月間聽聞鄰居告知土地欲闢道路，經自訴人向台中市政府申請資料，始
    知自訴人購買之土地早已於八十六年一月遭台中市○○○○○道路用地，被告等
    顯明知上開事實故意欺瞞自訴人，誘使自訴人陷於錯誤，而交付財物，因認被告
    二人均涉有刑法第三百三十九條之詐欺罪嫌云云。
二、按犯罪事實應依證據認定之，無證據不得推定其犯罪事實；又不能證明被告犯罪
    者，應諭知無罪之判決，刑事訴訟法第一百五十四條、第三百零一條第一項分別
    定有明文。次按告訴人之告訴，係以使被告受刑事訴追為目的，是其陳述是否與
    事實相符，仍應調查其他事實以資審認，最高法院亦著有五十二年台上字第一三
    ○○號判例可資參照。又刑法第三百三十九條第一項詐欺罪之成立，以意圖為自
    己或第三人不法之所有，施用詐術使人陷於錯誤而交付財物或因而得財產上不法
    之利益或使第三人得之為構成要件。所謂以詐術使人交付財物，必須該財物之交
    付，係由於被施用詐術而陷於錯誤所致，若行為人未施用何詐術，交付財物者亦
    非因陷於錯誤而交付，即不構成詐欺罪。
三、訊據被告乙○○，固坦承有興建右揭建物，及被告甲○○坦承有出賣右開房地予
    自訴人之事實；惟皆堅決否認有何詐欺之犯行，辯稱：本案前揭房、地，係由被
    告甲○○售予自訴人，接洽過程由乙○○處理，買賣成交價一千一百五十萬元，
    較之同期同社區自訴人對面坐落同地段第一四三八之一四地號土地上房屋之買賣
    價金約一千五百萬元，顯已以較低價金購買，故出賣人即被告並無詐欺用以獲利
    之行為；而本件系爭第一四三八之三四地號土地，至目前為止仍屬建地，並非「
    道路用地」；且因本案建物附近土地，尚未經政府開闢道路，故每棟建物自需有
    「私設道路」供對外交通使用，此等情事，自訴人於本件買賣契約訂立前，已至
    現場看過約八次以上，且介紹自訴人購買本案房地之介紹人丁○○，亦係住於坐
    落在同社區○地段一四三八之九地號土地上之建物中；況台中市政府都市計劃委
    員會，於台中市後期發展區細部計畫草案中，有規劃本件系爭第一四三八之二四
    第號及第一四三八之三四地號土地中之一部為「道路用地」，並將草案公告，然
    該公告並未確定，其公告草案之用意，是在徵求意見，將來尚須規劃修正後提出
    公告，經全體重劃區內居民審視及異議，而後依居民意見再由都市計劃委員會作
    修正，並再次公告，於定案後再送內政部作都市計劃通盤檢討，經內政部同意後
    才成立及定案，故自訴人所指台中市政府之該公告僅為草案並非定案等語。經查
    ，本件自訴人指訴被告二人涉有詐欺罪嫌係以：自訴人向甲○○所購之前揭房地
    ，於八十六年一月間即經台中市○○○○○道路用地，被告竟仍於八十七年間向
    自訴人推銷且隱瞞前開事實等情，為其主要之論據。經查，本件系爭房地之買賣
    契約，確係雙方就買賣標的物與價金經意思表示合致，而在自訴人同事丁○○辦
    公室經雙方喜悅同意訂立，有自訴人所提不動產買賣契約書附卷可稽，且經證人
    丁○○於本院審理中到庭結證明確；而自訴人於購買系爭房地前，確曾至系爭房
    地所在之祥園社區看過很多次系爭建物予相鄰周邊環境一情，亦據證人丁○○證
    陳綦詳。又系爭建物所坐落之台中市○○區○○段第一四三八之三四地號與第一
    四三八之二四地號二筆土地，自民國七十五年二月二十二日劃編為住宅區（後期
    發展地區）至今尚未有變更都市計劃；台中市政府於民國八十六年一月二十三日
    公開展覽「擬定台中市都市計劃（仁和里附近地區）細部計劃」說明書、圖，徵
    詢任何公民或團體意見，並於同年二月十八日於北屯區公所舉辦說明會，於該都
    市計畫草案旨述地號土地劃編為「部分為第一種住宅區、部分為第三種住宅區○○○○道路用地」，惟該都市計畫草案並未完成法定程序及公告實施，此經本院
    向台中市政府函詢，經該府以九十年六月十九日九十府工都字第八二三六四號函
    復甚明，是本件自訴人所指其所購系爭房、地經規劃為道路用地一案，迄仍未完
    成法定程序及公告實施，亦堪認定。是在本件系爭買賣契約訂立當時乃至迄今，
    於出賣人即被告甲○○所出賣予自訴人之系爭房、地，尚難指有何權利之瑕疵存
    在；自訴人亦未因此而有任何之第三人向其主張對系爭房、地存有任何之權利、
    或使自訴人因此而應負擔何種之義務。既被告甲○○就自訴人所指之系爭買賣契
    約迄無任何應負擔保責任之瑕疵存在，則其合法出售系爭房、地，誠難指其有何
    不法所有之意圖，或認其有何施用詐術之情事甚明。被告二人既未有對自訴人施
    用任何詐術，使自訴人陷於錯誤而交付財物之情形，則與刑法第三百三十九條詐
    欺取財罪之要件自有未洽；此外，復查無其他積極事證足資證明被告二人有何詐
    欺之犯行，本案尚難僅以自訴人之指訴，遽為不利於被告犯罪事實之認定，揆諸
    首開法條及判例意旨，本案既不能證明被告二人犯罪，自應諭知其等無罪之判決
    。
據上論斷，應依刑事訴訟法第三百四十三條、第三百零一條第一項，判決如主文。
中      華      民      國      九十      年      十      月    十八    日
                              臺灣台中地方法院刑事第三庭
                                      法  官  張  智  雄
右正本證明與原本無異。
如不服本判決，應於判決送達後十日內向本院提出上訴狀，上訴於臺灣高等法院臺中
分院( 須附繕本 )。
                                      書記官
中      華      民      國      九十      年      十      月   二十三   日


司法院資訊處製作；財團法人民間司法改革基金會備份。
